臺灣高等法院刑事裁定
110年度毒抗字第1477號
抗  告  人
即  被  告  李存生


上列抗告人因毒品危害防制條例案件，不服臺灣臺北地方法院中
華民國110年9月30日裁定（110年度毒聲字第861號），提起抗告
，本院裁定如下：
    主  文
抗告駁回。                                              
    理  由
一、原裁定意旨略以：抗告人即被告李存生（下稱被告）基於施
    用第二級毒品之犯意，①於民國109年3月25日上午8時許，在
    臺北市○○區○○路00號11樓之1內，施用第二級毒品甲基安非
    他命1次之事實，業據被告於警詢、偵查中坦承，且其為警
    查獲後所採集之尿液，經台灣尖端先進生技醫藥股份有限公
    司檢驗結果，確呈安非他命、甲基安非他命陽性反應，其施
    用第二級毒品之犯行洵堪認定。②於110年5月12日上午10時4
    9分許，為臺灣臺北地方檢察署（下稱臺北地檢署）觀護人
    採尿時起回溯96小時內，在不詳時、地，施用第二級毒品甲
    基安非他命1次之事實，亦有台灣尖端先進生技醫藥股份有
    限公司110年5月28日之濫用藥物檢驗報告、臺北地檢署施用
    毒品犯尿液檢體監管紀錄表為證。雖被告曾於對撤銷緩起訴
    之處分聲請再議時稱：110年5月間，因疫情關係，吃感冒藥
    及成藥在家自主管理，卻於最後1次採尿即110年5月12日呈
    現甲基安非他命陽性反應云云。然臺灣高等檢察署（下稱臺
    灣高檢署）以被告並未提出相關資料為由，駁回其再議之聲
    請。且甲基安非他命經口服投與後約70%於24小時內自尿中
    排出，約90%於96小時內自尿中排出，由於甲基安非他命成
    分之檢出與其投與方式、投與量、個人體質、採尿時間與檢
    測儀器之精密度等諸多因素有關，因此僅憑尿液中呈甲基安
    非他命陽性反應，並無法確實推算吸食時間距採集時間之長
    短，惟依上述資料推斷，最長可能不會超過4日，亦經行政
    院衛生署藥物食品鑑驗局（現改制為行政院衛生福利部食品
    藥物管理署）81年2月8日（81）藥檢一字第00156號函示明
    確，為法院承辦毒品案件職務上所知。亦足徵被告於110年5
    月12日為觀護人採尿前回溯96小時內之某時確有施用甲基安
    非他命之犯行。又被告本案所為施用第二級毒品犯行距其前
    次犯施用毒品罪經觀察勒戒、強制戒治執行完畢釋放之93年
    7月5日已逾3年，且檢察官以被告受附命完成戒癮治療緩起
    訴處分後，未能遵期完成戒癮治療，而裁量選擇聲請將被告
    送勒戒處所觀察、勒戒，並無違法或裁量濫用，乃裁准應再
    令被告入勒戒處所施以觀察、勒戒等語。
二、抗告意旨略以：被告雖有於110年5月12日經臺北地檢署觀護
    人採尿驗出陽性反應之事實，然次日依4月份預約排程至同
    署指定之臺北市立聯合醫院松德院區（下稱北市聯醫松德院
    區）採尿及心理輔導時，檢驗結果卻呈陰性反應。被告緩起
    訴期間已按規定時間報到驗尿20次，均無異樣。5月份疫情
    升溫期間，因與友人黎文政胞姊有接觸，嗣其染疫住防疫旅
    館，被告亦在家自主健康管理，當時有喝幾瓶感冒藥水，不
    知哪裡出現問題。被告15年來均按部就班生活養家，請求撤
    銷原裁定云云。
三、按109年1月15日修正公布、同年7月15日施行之毒品危害防
    制條例第20條第3項規定，犯第10條之罪於觀察、勒戒或強
    制戒治執行完畢釋放後，3年後再犯第10條之罪者，適用本
    條前2項之規定。上開所謂「3年後再犯」，只要本次再犯（
    不論修正施行前、後）距最近1次觀察、勒戒或強制戒治執
    行完畢釋放，已逾3年者，即該當之，不因其間有無犯第10
    條之罪經起訴、判刑或執行而受影響（最高法院109年度台
    上大字第3826號裁定、109年度台上字第3826號判決意旨參
    照）。次按犯毒品危害防制條例第10條之罪者，檢察官應聲
    請法院裁定，令被告入勒戒處所觀察、勒戒，其期間不得逾
    2月；本法第20條第1項及第23條第2項之程序，於檢察官先
    依刑事訴訟法第253條之1第1項、第253條之2第1項第4款至
    第6款或第8款規定，為附條件之緩起訴處分時，不適用之；
    前項緩起訴處分，經撤銷者，檢察官應繼續偵查或起訴；檢
    察官依刑事訴訟法第253條之2第1項第6款規定為緩起訴處分
    前，應徵詢醫療機構之意見；必要時，並得徵詢其他相關機
    關（構）之意見；刑事訴訟法第253條之2第1項第6款規定之
    緩起訴處分，其適用戒癮治療之種類、實施對象、內容、方
    式、執行醫療機構或其他機構與其他相關事項之辦法及完成
    戒癮治療之認定標準，由行政院定之，毒品危害防制條例第
    20條第1項、第24條分別定有明文。足見本法係採行「觀察
    、勒戒」與「附條件之緩起訴處分」並行之雙軌模式，立法
    者既賦予檢察官選擇上述雙軌制度之權限，則檢察官之職權
    行使，法院原則上應予尊重，僅就檢察官之判斷有違背法令
    、事實認定有誤或其他裁量重大明顯瑕疵等事項，予以有限
    之低密度審查。
四、經查：
（一）被告有於109年3月25日上午8時許，在臺北市○○區○○路00
      號11樓之1內，施用第二級毒品甲基安非他命1次之事實，
      確據其坦承無訛（見109年度毒偵字第1358號卷【下稱毒
      偵1358卷】第5頁反面至6頁、第62頁），且被告查獲當日
      為警所採集之尿液（檢體編號：123233號），經台灣尖端
      先進生技醫藥股份有限公司以酵素免疫分析法（EIA）為
      初步檢驗，復以氣相層析質譜儀法（GC/MS）為確認檢驗
      結果，確呈安非他命、甲基安非他命陽性反應，有該公司
      109年4月10日濫用藥物檢驗報告、臺北市政府警察局偵辦
      毒品案件尿液檢體委驗單（見毒偵1358卷第12、14頁）在
      卷可參，核與被告之自白相符，而以氣相層析質譜儀之方
      法作藥物及其代謝產物之定性及定量分析檢驗者，幾乎不
      會有偽陽性反應產生，亦即如尿液中未含有毒品之反應者
      ，即不可能產生因藥物所引起之偽陽性反應，前經行政院
      衛生署管制藥品管理局92年6月20日管檢字第0920004713
      號函示明確，足認被告確有於上述時地施用第二級毒品甲
      基安非他命之犯行。
（二）被告上述犯行經臺北地檢署以109年度毒偵字第1358號為
      附命戒癮治療之緩起訴處分期間（自109年8月21日起至11
      1年8月20日止），於110年5月12日，由臺北地檢署觀護人
      採集其尿液（檢體編號：000000000號），經台灣尖端先
      進生技醫藥股份有限公司，再分別以酵素免疫分析法（EI
      A）及氣相層析質譜儀法(GC/MS)為檢驗結果，確呈甲基安
      非他命陽性反應之事實，亦有該公司110年5月28日之濫用
      藥物檢驗報告、臺北地檢署施用毒品犯尿液檢體監管紀錄
      表（見110年毒偵第字2451號第5、6頁）附卷可佐，且服
      用安非他命後24小時內約有服用量之30％以原態排泄於尿
      液中，3至4天內排泄總量為90％；甲基安非他命服用後24
      小時內約有服用量之70％排泄於尿液中；上開毒品施用後
      於尿液中可檢出時間，受施用劑量、施用方式、飲水量多
      寡、個人體質及其代謝情況等因素影響，因個案而異。一
      般可檢出之時間為安非他命1至4天、甲基安非他命1至5天
      ，亦有前行政院衛生署管制藥品管理局92年3月10日管檢
      字第0920001495號函釋明，亦為法院職務上所已知。是堪
      認被告確有於上開時、地，施用第二級毒品甲基安非他命
      之事實。
（三）被告前於92年間因施用毒品案件，經原審法院以92年度毒
      聲字第2032號裁定令入戒治處所施以強制戒治後，復以93
      年度毒聲字第405號裁定停止戒治，被告乃於93年7月5日
      因停止執行而出監，且所餘戒治期間付保護管束期滿，經
      臺北地檢署檢察官以93年度戒毒偵字第167號為不起訴處
      分確定等情，有本院被告前案紀錄表（見本院卷第21至35
      頁）在卷可稽。是被告本次施用第二級毒品犯行，均距其
      前次經觀察勒戒、強制戒治執行完畢釋放之93年7月5日已
      逾3年，揆諸前揭說明，自應再令入勒戒處所觀察、勒戒
      。是原審法院據此裁准送被告入勒戒處所施以觀察、勒戒
      ，尚無不合。
（四）被告雖執前詞提起抗告。惟其以同一理由對因涉犯本件而
      遭臺北地檢署撤銷其緩起訴之處分聲請再議，業經臺灣高
      檢署110年度上聲議字第6370號處分書，以被告並未提出
      相關資料為由，而駁回其聲請，有該處分書在卷可稽（見
      110年撤緩毒偵字第182號卷第2頁）。而被告之抗告意旨
      雖提出北市聯醫松德院區110年5月13日之藥毒報告為證（
      見本院卷第17頁），其中安非他命（Amphetamin）之結果
      值確實顯示陰性（Negative）。然其檢驗項目缺乏甲基安
      非他命（Methamphetamine）之檢驗結果，故尚難據以推
      翻原審法院之裁定。
五、綜上，抗告意旨指摘原裁定不當，尚非有據，本件抗告為無
    理由，應予駁回。
據上論斷，應依刑事訴訟法第412 條，裁定如主文。
中　　華　　民　　國　　110 　年　　10　　月　  29　　日
                  刑事第一庭  審判長法　官  周煙平
                                    法　官  連育群
                                    法　官  吳炳桂
以上正本證明與原本無異。
不得再抗告。
                                    書記官  吳芝嘉
中　　華　　民　　國　　110 　年　　11　　月　　1 　　日